【裁判字號】    89,易緝,28
【裁判日期】    890731
【裁判案由】    詐欺
【裁判全文】
臺灣屏東地方法院刑事判決                          八十九年度易緝字第二八號
    公  訴  人  臺灣屏東地方法院檢察署檢察官
    被      告  乙○○
右列被告因詐欺案件，經檢察官提起公訴（八十八年度偵字第二八○八號），本院判
決如左：
     主  文
乙○○無罪。
     理  由
一、公訴意旨略以：被告乙○○意圖為自己不法之所有，明知自己無意付款，卻於八
    十八年一月二十八日至同年二月二十三日間，在高雄市○○○路四十三號，向告
    訴人陳冠廷佯稱欲購計值新台幣（下同）二十八萬三千七百九十八之餐具，陳冠
    廷不知有詐，交付上述價款之餐具予乙○○，詎乙○○受領上述餐具後，即拒不
    給付價金，陳冠廷始知受騙，因認被告涉有刑法第三百三十九條第一項之詐欺取
    財罪嫌。
二、按犯罪事實應依證據認定之，無證據不得推定其犯罪事實；不能證明被告犯罪者
    ，應諭知無罪之判決，刑事訴訟法第一百五十四條及第三百零一條第一項分別定
    有明文。而告訴人之告訴，係以使被告受刑事訴追為目的，是其陳述是否與事實
    相符，仍應調查其他事實以資審認，始得為不利被告之認定，最高法院著有五十
    二年台上字第一三○○號判例可資參照。又刑法第三百三十九條第一項詐欺取財
    罪之成立，以行為人意圖為自己或第三人不法所有，以詐術使人將本人或第三人
    之物交付為要件。倘行為人未施用詐術；或其行為不能認為詐術，亦不致使人陷
    於錯誤；或相對人之交付財物，非出於行為人所施之詐術而陷於錯誤所致者，均
    與該罪之構成要件不符。關於商業上交易，債務人未依債之本旨履行之事實，或
    有於交易之初即意在詐騙者，然亦有因債務人於交易後資力惡化，無法償還，或
    交易後因故拒絕償還者，其原因非祇一端，仍以探究債務人於行為時之主觀意思
    為要，非謂積欠債務未償，即屬詐欺取財。債務人雖於交易後資力惡化而無法償
    還債務，然究非於行為之初即知日後定無資力以為清償，或縱有資力亦不為清償
    之情形可擬，苟無設詞巧言誆騙交易相對人謂其資力如何之豐裕，或利用相對人
    之錯誤，致相對人誤信其債信無虞，陷於錯誤而為財物之交付者，則當無施用詐
    術可言，要無成立詐欺取財罪之餘地。本件公訴意旨認被告涉有前揭犯行，無非
    以除告訴人之指訴外，另被告供承其經營餐廳期間，於八十八年二月份之現金收
    入有七十多萬元之情，詎其卻蓄意不付款，堪認被告有圖得不法所有之犯意為論
    據。訊據被告固坦承積欠告訴人上開款項，惟堅決否認詐欺取財犯行，辯稱：伊
    因經營餐廳不善，所以無法付款等語。
三、經查：
（一）本件訊據告訴人指訴：被告囑其所僱用之廚師吳錦興前往告訴人經營之甲○○
      ○○訂購餐具，事後拒不付款，是乃詐欺云云，並就其何以交付餐具之原委，
      供稱：「（當初為何會出貨？）因為當初是他們店裡的一個吳姓廚師（按即吳
      錦興）有往來，是那位廚師及一位小姐，來訂貨，我有去看確實有開店，他先
      來比價後，才確定向我們訂貨，下數量，在確定交貨的日期。交易的過程中包
      括當初訂貨被告均未出面，到後來又有要補貨，因前帳為清，我去才有碰到被
      告。」（見八十九年七月二十日審理筆錄）等語。本件被告所為者，僅囑吳錦
      興前往洽訂餐具，惟事後未予清償價款耳，甚而，被告初於訂購餐具時，根本
      未與告訴人謀面，顯見被告並無設詞誆騙告訴人之情事，是無以認定被告有自
      行或利用吳錦興施用何等詐術之事實，因故，縱告訴人有任何誤判交易風險之
      情事，要難認定係被告之若何行為所致。又告訴人以經營餐具買賣為業，本即
      未就交易之對象設限，茲被告既確係開設餐廳為業（詳後述），且告訴人之所
      以與被告交易，或乃因其前與吳錦興曾有業務上之往來，遂未慮及或不疑此後
      有如是之糾紛，則告訴人所想，乃根據上開無訛之事實，進而交付餐具，亦無
      以認定告訴人主觀上有因被告之行為而陷於錯誤之情事。
（二）次查，被告確於八十八年一月間起，至同年三月五日止之期間，經營設於屏東
      縣麟洛鄉○○路六六九號之「克莉門特餐廳」之事實，除據證人吳錦興、被告
      之合夥人即任該餐廳總經理一職之黃莉蓉證述外，復為告訴人所親身見聞而是
      認，堪信屬實。再者，除本件外，查無其他被告因經營「克莉門特餐廳」而涉
      訟之情事，足認被告非虛設行號偽作交易，藉以詐取財物。又細究被告向告訴
      人所購買之餐具，種類繁多且瑣碎，包括鍋、碗、盒、盆、皿、筒、桶、杯、
      刀、圍裙、廚帽、菜瓜布、毛巾、酒精……等，不勝枚舉，查其上開物品之單
      價，從數十元至數百元不等，其中單價最高者，為五十人份之瓦斯鍋及保溫鍋
      ，約為三千餘元，數量各一，有告訴人所提之出貨單可佐，倘被告心存訛詐，
      則其煞費週章所詐取者，大抵盡皆價值低微且不易變現之物品，有違常情。至
      證人吳錦興另供述：伊懷疑被告是利用開公司週轉現金云云，於查無其他積極
      事證之情況下，核屬其個人推測之詞，均無足認定被告有詐取告訴人之財物轉
      手變現之事實。
（三）雖被告於偵查中供稱：「（為何不付款？）『因餐廳經營不善，無力給付』，
      總共營業四十多天，八十八年二月份，現金收入有七十多萬元，該二十八萬餘
      元沒有還告訴人。」等語，然被告上開供述，既已言及餐廳經營不善之情節，
      顯係就其資力困窘抗辯，非坦認其富資力卻故不清償貨款。迨至本院審理初時
      ，被告隨即詳陳其因「克莉門特餐廳」之硬體設施、食材、業務開銷、員工預
      支等花費，未有淨利等情，並有相關之營業日報表、現金借支單等為證。查被
      告既知其因未清償告訴人之貨款而涉訟，倘其果富資力，諒不致於不顧有身陷
      囹圄之虞，刻意拒不清償區區之二十餘萬元。參以被告經營「克莉門特餐廳」
      負債累累，於結束營業時，有遭其餘債權人搶搬物品之情事，迭據被告供陳在
      卷，核與告訴人供稱：「我們有去要搬東西，但當場已有人在搬，結果我什麼
      東西都沒有搬到。搬的人是債權人或是被告自己的朋友我就不知道了。」（見
      八十九年六月一日審理筆錄）之情，若合符節，被告所辯係因經營不善，資力
      窘迫，致無力償還等語，應非虛妄，堪予採信。被告事後雖未清償貨款，致告
      訴人因貨款收取無著，未能獲得預期之利益，受有損害，惟此與被告於訂貨初
      時，即係基於為自己不法之所有之意圖，厥為二事，欲遽以推測被告於與告訴
      人交易之初即心存訛詐，殊嫌妄斷，亦不足為不利被告之認定。
四、綜據上述，公訴意旨認被告涉犯詐欺取財罪，證據容顯薄弱，而告訴人對於被告
    如何為詐欺取財之事實，則未能另舉證據方法以供調查審認，本院復查無其他積
    極證據，足資證明被告涉有公訴意旨所指之犯行，從而，殊難徒憑告訴人之指述
    ，遽行認被告犯罪。雖被告迄今猶未完全清償債務是實，惟核屬其與告訴人間之
    民事糾紛，應另循私法途徑解決。是不能證明被告犯罪，揆諸上揭說明，自應為
    被告無罪之諭知。
據上論斷，應依刑事訴訟法第三百零一條第一項，判決如主文。
本案經檢察官潘國威到庭執行職務。
中      華      民      國      八十九      年    七    月    三十一    日
              臺灣屏東地方法院刑事第二庭
                                          法  官    蔡憲德
右正本證明與原本無異。
對於本判決如有不服應於收受送達後十日內向本院提出上訴書狀上訴於台灣高等法院
高雄分院並按他造當事人之人數附具繕本。
                                          書記官    林鴻仁
中      華      民      國      八十九      年    七    月    三十一    日


司法院資訊處製作；財團法人民間司法改革基金會備份。
